【裁判字號】    89,上易,82
【裁判日期】    890516
【裁判案由】    清償債務
【裁判全文】
臺灣高等法院民事判決  八十九年度上易字第八十二號
    上  訴  人  乙○○
    訴訟代理人  黃景安律師
    被  上訴人  甲○○      住台北市○○○路○段四六四號四樓
    訴訟代理人  邱榮英律師
右當事人間請求清償債務事件，上訴人對於中華民國八十八年十二月二十九日台灣台
北地方法院八十八年度訴字第三九五八號第一審判決提起上訴，本院判決如左：
    主    文
上訴駁回。
第二審訴訟費用由上訴人負擔。
    事    實
甲、上訴人方面：
一、聲明：
  (一)原判決廢棄。
  (二)駁回被上訴人在第一審之訴及假執行之聲請。
  (三)第一、二審訴訟費用由被上訴人負擔。
二、陳述：除與原判決所載相同者，予以引用外，補述略稱：
  (一)被上訴人所提出以上訴人名義所簽發之彰化銀行松山分行八十七年十月三十一日
    期面額新台幣（下同）五十萬元支票及原法院簡易庭八十八年度北簡字第一三五
    八四號給付票款民事判決，用以證明其與上訴人間曾有借款之金錢往來事實，惟
    查該支票係陳秀圓盜用上訴人之印章所簽發，而給付票款之民事判決係以支票為
    無因證券之票據關係所為之判決，均不能憑此認定兩造間有借貸關係。
  (二)被上訴人之配偶蔡英謀透過陳秀圓央託上訴人轉介向台北銀行永吉分行辦理抵押
    貸款三百萬元，並由上訴人擔任連帶保證人，固屬實情，然不能以此認定蔡英謀
    借得該款後轉借上訴人使用。
  (三)陳秀圓因做期貨外匯，確曾向上訴人借款，也答應匯款還上訴人，可傳上訴人公
    司的會計。
  (四)被上訴人在第二審主張上訴人無法律上之原因而受領本件六十萬元之給付，應負
    返還不當得利之義務，此為訴之追加變更，上訴人不同意。
乙、被上訴人方面：
一、聲明：求為判決如主文所示。
二、陳述：除與原判決所載相同者，予以引用外，補述略稱：上訴人於八十七年間尚
    有簽發彰化銀行松山分行八十七年十月三十一日期面額五十萬元之支票向被上訴
    人借款，並經被上訴人訴求給付票款獲台灣台北地方法院簡易庭判決上訴人敗訴
    在案，並提出八十八年度北簡字第一三五八四號給付票款事件宣示判決筆錄為證
    。
    理    由
一、被上訴人在原審起訴主張：上訴人先後於八十六年四月二日及同年七月二十五日
    向被上訴人借款各三十萬元，經被上訴人向上訴人催討拒不償還，因此依借貸之
    法律關係訴求上訴人償還借款及法定遲延利息。在第二審程序另追加依不當得利
    之法律關係為請求。上訴人則以伊並未向上訴人借款，八十六年四月二日及同年
    七月二十五日被上訴人各匯款三十萬元入上訴人帳戶係上訴人之前同居女友陳秀
    圓為償還先前欠上訴人借款，託被上訴人匯款給上訴人。又被上訴人在第二審追
    加變更以不當得利之法律關係請求上訴人返還不當得利，上訴人不同意等語資為
    抗辯。
二、本件被上訴人於原審係主張基於消費借貸之法律關係為請求，於本院復主張請求
    返還不當得利，上訴人雖不同意被上訴人所為訴之追加，然因被上訴人請求之基
    礎事實為同一，依新修正之民事訴訟法第四百四十六條第一項及第二百五十五條
    第一項第二款規定，其所為訴之追加，應予允許，合先敘明。
三、本件被上訴人主張上訴人向其借款六十萬元乙節，業據提出匯款回條、無摺存入
    收款存根（原審卷第八頁）、寶島商業銀行綜合存款存摺、台北市銀行存摺各一
    件（原審卷第四一至四三頁）為證，並經證人即被上訴人之夫蔡英謀於原審訊問
    上開借款事宜時證稱：「乙○○本人借錢的，第一筆約清明節前，在他公司借，
    我們是很熟朋友，常到他公司，第一筆借錢時廖二人（指與其同居女友陳秀圓）
    以週轉為由，向銀行借大錢，向我借小錢，匯款部分是我退休金，第二筆借錢，
    我去他公司帶小孩上音樂教室，我太太在他公司上班，第二筆借錢亦同週轉為由
    向我們借錢。」（原審卷第三三頁）。上訴人雖辯稱：兩造僅點頭之交，伊未向
    被上訴人借款，係伊女友陳秀圓為償還先前欠伊借款乃託被上訴人匯款予伊云云
    。惟查：上訴人未能舉證證明陳秀圓與被上訴人間有何內部關係，使被上訴人匯
    款予伊。又，上訴人提出陳秀圓書立之二紙借據，其中一紙訂明於八十六年十月
    底前還清，借款金額為五十萬元（見原審卷第一八頁），與本件六十萬元之金額
    不符，至另一借據書立日期則為八十七年五月十二日（見原審卷第一九頁），係
    在本件匯款之後，均不足證明陳秀圓於本件借款前曾向上訴人借款六十萬元。況
    查，被上訴人於八十六年四月二日及七月二十五日自寶島商業銀行及台北銀行提
    款各三十萬元，均於同日自相同銀行匯款予上訴人，益見匯款資金與陳秀圓無關
    。末查，上訴人與被上訴人曾共同任被上訴人之夫蔡英謀之連帶保證人向銀行借
    款，亦經被上訴人提出保證書為證（見原審卷第二四頁），若兩造僅為點頭之交
    ，上訴人豈會擔任蔡英謀之連帶保證人？足見兩造應有相當程度之交情。綜上所
    述，上訴人所辯均非可採，被上訴人之主張堪信為真實。
四、從而，被上訴人本於消費借貸之法律關係請求上訴人給付六十萬元及自起訴狀繕
    本送達翌日即八十八年九月二十四日起至清償日止，按週年利率百分之五計算之
    利息，為有理由，應予准許。是則原審判命上訴人如數給付，於法並無不合。上
    訴意旨指摘原判決不當，求予廢棄改判，為無理由，應駁回其上訴。
五、本件事証已臻明確，兩造其餘攻擊防禦方法及証据資料，核與本件判決結果不生
    影響，不予一一論述，併予敘明。
六、據上論結，本件上訴為無理由，依民事訴訟法第四百四十九條第一項、第七十八
    條，判決如主文。
中      華      民      國    八十九    年      五      月     十六     日
                                  民事第十五庭
                                      審判長法  官  蘇  永  宜
                                            法  官  蔡    燉
                                            法  官  陳  昆  煇
右正本係照原本作成。
不得上訴。
中      華      民      國    八十九    年      五      月      十八    日
                                            書記官  顧  正  榕


司法院資訊處製作；財團法人民間司法改革基金會備份。
